【裁判字號】    98,交上易,661
【裁判日期】    981209
【裁判案由】    過失傷害
【裁判全文】
臺灣高等法院臺南分院刑事判決
                               98年度交上易字第661號
上  訴  人  臺灣嘉義地方法院檢察署檢察官
被      告  乙○○
上列上訴人因被告過失傷害案件，不服臺灣嘉義地方法院98年度
交簡上字第31號中華民國98年8月20日第一審判決（起訴案號：
臺灣嘉義地方法院檢察署98年度偵字第337號），提起上訴，本
院判決如下：
    主      文
上訴駁回。
    理      由
一、本件聲請簡易判決處刑意旨略以：被告乙○○於民國(下同)
    九十七年四月二十五日十八時四十分許，騎乘車牌號碼LUU
    ─939號機車，沿嘉義市○○路由南往北之方向行駛，途經
    嘉義市○○路三○○號前之無號誌交岔路口處時，本應注意
    車前狀況，隨時採取必要之安全措施，而依當時情形，亦無
    不能注意之情事，竟疏未注意，致撞擊同向前方正欲左轉，
    由甲○○所騎乘，搭載丙○○，車牌號碼3HV─327號之機車
    ，丙○○因此倒地受有左腳第四蹠骨骨折之傷害，因認被告
    涉犯刑法第二百八十四條第一項前段過失傷害罪嫌。
二、檢察官聲請簡易判決處刑意旨認為被告涉犯過失傷害罪嫌，
    無非以：被告於警、偵之供述、告訴人丙○○之指訴、證人
    甲○○之證述、現場照片、道路交通事故現場圖、道路交通
    事故調查報告表、交通事故肇事人自首情形紀錄表及診斷證
    明書，為其論據。被告雖承認於上開時、地因駕車未保持安
    全距離，而撞擊正欲左轉之訴外人甲○○所騎乘之車牌號碼
    3HV─327號機車左側，致坐在甲○○機車後座之丙○○受傷
    等情（見交查卷第二八至二九頁）；惟被告於本院審理中堅
    決否認有何過失行為，並辯稱：伊的時速雖然有五十、六十
    公里，但當時係騎在快車道，騎在白線左側，甲○○騎在白
    線右側，因伊與甲○○約有一台機車長的距離，當時伊在甲○○左後方，甲○○轉彎時沒有打方向燈等語（見原審卷第
    四四至四五頁）。
三、按犯罪事實應依證據認定，無證據不得推定其犯罪事實，又
    不能證明被告犯罪者，應諭知無罪之判決，刑事訴訟法第一
    百五十四條、第三百零一條第一項分別定有明文。認定犯罪
    事實所憑之證據，雖不以直接證據為限，間接證據亦包括在
    內，然而無論直接證據或間接證據，其為訴訟上之證明，須
    於通常一般之人均不致有所懷疑，而得確信其為真實之程度
    者，始得據為有罪之認定，倘其證明尚未達到此一程度，而
    有合理之懷疑存在而無從使事實審法院得有罪之確信時，即
    應由法院為諭知被告無罪之判決，最高法院著有七十六年臺
    上字第四九八六號判例可資參照。
四、按被告以外之人於審判外之陳述，雖不符刑事訴訟法第一百
    五十九條之一至第一百五十九條之四之規定，而經當事人於
    審判程序同意作為證據，法院審酌該言詞陳述或書面陳述作
    成時之情況，認為適當者，亦得為證據。當事人、代理人或
    辯護人於法院調查證據時，知有第一百五十九條第一項不得
    為證據之情形，而未於言詞辯論終結前聲明異議者，視為有
    前項之同意，刑事訴訟法第一百五十九條之五定有明文。查
    本件檢察官、被告於言詞辯論終結前，對於下述本院採為認
    定犯罪事實依據之各項供述及書面證據之證據能力及對於卷
    附各傳聞證據之證據能力，均未聲明異議，復經本院於審理
    時逐一提示予檢察官、被告表示意見，檢察官及被告對於本
    院所為之提示，就證據能力方面並無爭執，且本院審酌該等
    證據之取得過程並無瑕疵，與本案待證事實間復具有相當之
    關聯性，經本院審酌上開證據並無顯不可信之情況，採納該
    等證據自無礙被告於程序上之彈劾詰問權利，而認上開證據
    合於刑事訴訟法第一百五十九條之四及第一百五十九條之五
    等規定，是以之為本案證據並無不當，自得採為本件認定事
    實之基礎，至於證明力如何，則為本院自由裁量、判斷之範
    圍，合先敘明。
五、本院經查：
  (一)被告於前揭時、地騎乘車牌號碼LUU─939號機車，與甲○○
    所騎乘，搭載丙○○，車牌號碼3HV─327號之機車碰撞，丙○○因此倒地受有左腳第四蹠骨骨折之傷害等事實，為被告
    所不爭執，並據告訴人丙○○指訴車禍受傷之事明確（見交
    查卷第八頁、第二八至二九頁），且有財團法人天主教聖馬
    爾定醫院診斷證明書、道路交通事故現場圖、道路交通事故
    調查報告表、嘉義市警察局交通事故談話紀錄表、現場照片
    二十一幀附卷可稽（見他卷第五頁、交查卷第四至九頁、第
    十三至二三頁），堪以認定。
  (二)按汽車：指在道路上不依軌道或電力架線而以原動機行駛之
    車輛（包括機器腳踏車）。前項第一款所指之汽車，如本規
    則同一條文或相關條文就機器腳踏車另有規定者，係指除機
    器腳踏車以外四輪以上之車輛，交通安全規則第二條第一項
    第一款及第二項分別訂有明文。又按機器腳踏車亦得在已劃
    分快慢車道之道路，雙向道路得在最外側快車道及慢車道行
    駛，道路交通安全規則第九十九條第一項第二款亦有明文。
    由上述規定可知，本件被告在快車道上騎乘機車，應屬合乎
    道路交通安全規則所定之車道行駛。又本件證人甲○○於警
    詢時陳稱：我車沿學府路由南向北騎乘，到肇事路口，我放
    慢車速，準備向左轉，頭看後方有無來車時，我車就發生肇
    事，人車倒地，我不知道車子的撞擊點，對方車子是在我車
    後方騎乘而來，我當時未打方向燈，我是準備左轉校區○○
    道路等語（見交查卷第九頁）；另證人甲○○於原審及本院
    審理時作證時亦證稱：我當時是騎在慢車道，正準備看後面
    有無來車，就發生車禍了，我沒有打方向燈，（問：當時發
    生車禍前，你的車子與被告的機車在行駛中的車距多少？）
    ，我不清楚，（問：你方稱要左轉，你當時是否轉頭要往後
    看有無來車時，就發生車禍了？）是的，我一轉頭就看到，
    她就從我機車的左側碰撞等情（見原審卷第三六至三七頁）
    ，上述證人之證述與被告所供述之伊與甲○○約有一台機車
    長的距離，被告當時係騎在快車道，在白線左側，證人甲○○是騎在白線右側之情形相符，且車禍現場僅有一快車道與
    慢車道，白線右側係屬慢車道，白線左側則屬快車道，此有
    現場照片及道路交通事故現場圖可參（見交查卷第十三至十
    四頁），足見車禍發生前證人甲○○係騎乘在慢車道上，當
    時準備左轉，且未打方向燈，並與被告之前後車距相當短，
    甚或僅一輛機車之車距等情，應可採信。
  (三)證人甲○○所之機車在車禍發生前既係沿著慢車道行駛，然
    依現場照片及道路交通事故現場圖觀之，二車碰撞後之刮地
    痕、碰撞後二車所停之位置及碎片掉落之位置，均係在快車
    道上（見交查見第四頁、第十三至十六頁），可見車禍發生
    之地點係在快車道上，而非慢車道，而被告所騎乘之機車右
    側與甲○○機車之左側發生碰撞，此業據證人甲○○證述及
    被告供述在卷（見交查卷第二二頁），足見被告係騎乘在甲○○機車之左後方。又由上所述碰撞之地點可知，甲○○既
    然騎乘在慢車道上，而二車相撞之地點係在快車道上，可見
    被告與甲○○於車禍發生前騎乘在不同車道，則甲○○於準
    備左轉時，其所騎乘之機車應係偏向左方，且未事先顯示左
    轉方向燈，騎乘在左後方之被告，因甲○○之突然偏左，在
    短距離內不及煞車或閃避，致二車發生碰撞，被告在客觀上
    無論其車速快與慢，均無法避免與甲○○之機車發生碰撞等
    情，應可認定。
  (四)本件公訴人以被告行車時未注意車前狀況，而認被告就本件
    車禍之發生有過失。然而，汽車駕駛人依規定遵守交通規則
    行車時，得信賴其他汽車駕駛人亦能遵守交通規則，故關於
    他人違規行為所導致之危險，僅就可預見，且有充足時間可
    採取適當之措施以避免結果之發生時，負其責任，對於他人
    突發不可知之違規行為並無防止之義務。又刑法上之過失犯
    ，以行為人對於犯罪結果之發生按其情節應注意，並能注意
    ，而不注意者，始克相當，若事出突然，依當時情形，不能
    注意時，縱有結果發生，仍不得令負過失責任。再機器腳踏
    車變換車道時，應讓直行車先行，並注意安全距離，道路交
    通安全規則第九十九條第一項第三款規定甚詳。本件告訴人
    所乘坐由甲○○騎乘之機車行駛於被告機車右前方，當時甲○○準備左轉至嘉義大學動物試驗場，原應於變換車道前確
    認左、後方有無來車，禮讓直行車輛先行，及注意保持足供
    後方來車反應之時間及距離，且應開啟左轉方向燈，其竟未
    為之，致被告反應時間過短，一時煞車不及，始發生車禍，
    實難期待被告可預見他人突然違規向左偏行之突發狀況，而
    採取除緊急剎車，避免與甲○○之機車發生碰撞以外之其他
    適當措施，且於此種情形下，若仍謂被告有未注意車前狀況
    之過失，無非強令機車駕駛人必須與左前方、右前方機車保
    持十餘公尺以上之距離，始能免責，則所有參與交通活動之
    機車駕駛人均將隨時身陷違反未注意車前狀況義務之窘境，
    交通便捷之目的即無以達成！綜上所述，被告既遵守交通規
    則行車，自可信賴他人亦會遵守交通規則，自令其負過失之
    責未免過苛，且本件經送臺灣省嘉雲區車輛行車事故鑑定委
    員會鑑定結果，亦認為甲○○駕駛重機車，夜間由慢車道變
    換至快車道、左轉，未注意安全距離，且未打方向燈不當，
    為肇事原因，乙○○駕駛重機車，無肇事因素，此有該委員
    會之函及鑑定意見書在卷可憑（見本審卷第二一至二四頁）
    ；且再經本院再送臺灣省車輛行車事故覆議鑑定委會鑑定結
    果，亦認定甲○○騎機車疏未注意左側直行來車動態並讓其
    先行為肇事原因，亦有臺灣省車輛行車事故覆議鑑定委會98
    年10月27日函附於本院卷可稽。至於被告於本件車禍發生時
    雖無適當之駕駛執照，但其每星期均騎乘機車約三次（見原
    審卷第四六頁），其騎乘機車應有相當經驗，足認並非無騎
    乘機車之技術，則其無照騎乘機車，並非必然會發生車禍肇
    事之結果，自亦難認被告無照駕駛必然與本件車禍之發生有
    相當因果關係。
六、是本件公訴人所舉上揭證據顯未達於通常一般之人均不致有
    所懷疑之程度，本院復查無其他積極證據足證被告就本件車
    禍之發生有何過失。因此原審以不能證明被告犯罪，諭知被
    告無罪，核無不合。檢察官上訴意旨指摘原判決諭知被告乙○○無罪係採證不當云云，為無理由，應予駁回。
據上論結，應依刑事訴訟法第368條，判決如主文。
本案經檢察官李傳來到庭執行職務。
中    華    民    國    98    年    12    月    9     日
                  刑事第五庭    審判長法  官  楊明章
                                      法  官  戴勝利
                                      法  官  顏基典
以上正本證明與原本無異。
不得上訴。
                                      書記官  呂嘉文
中    華    民    國    98    年    12    月    9     日


司法院資訊處製作；財團法人民間司法改革基金會備份。
